臺灣高雄地方法院民事裁定　　　　　　　 96年度訴字第864號
原　　　告　富邦產物保險股份有限公司
法定代理人　丙○○
訴訟代理人　乙○○
被　　　告　甲○○
　　　　　　　　　　　號
上列當事人間請求損害賠償事件，經本院於民國96年5 月17日言
詞辯論終結，判決如下：
    主      文
被告應給付原告新臺幣參拾柒萬伍仟元，及自民國九十五年十二
月十三日起至清償日止，按週年利率百分之五計算之利息。
原告其餘之訴駁回。
訴訟費用由被告負擔二分之一，餘由原告負擔。
本判決第一項得假執行。
原告其餘假執行之聲請駁回。
    事實及理由
一、被告經合法通知，無正當理由未於言詞辯論期日到場，且核
    無民事訴訟法第386 條所列各款之情形，爰依原告聲請，由
    其一造辯論而為判決，合先敘明。
二、原告主張︰被告明知其未考領駕駛執照，竟於民國95年4 月
    23日凌晨1 時許，駕駛伊所承保之被告所有牌照號碼7788-L
    Y 號自用小客車（下稱系爭小客車）沿高雄縣茄萣鄉○○路
    ○ 段由西往東行駛，於行經該路與莒光路交岔路口前時，因
    疏未注意訴外人蔡金水與其所騎乘之車牌號碼IRT-24 0號重
    型機車均已倒在馬路上，且未採取閃避之措施，而不慎輾壓
    過倒臥在地之蔡金水，而尾隨於被告之後，由訴外人謝明恩
    所駕駛車牌號碼1491-LY 號之自用小客車，亦因未注意於此
    而不慎輾壓到蔡金水，致使蔡金水受有頭部、胸部等全身多
    處撕裂傷及骨折等傷害而當場死亡。蔡金水之子女蔡振明等
    3 人已依強制汽車責任保險法第25條之規定，向車牌號碼14
    91-LY 號之自用小客車所投保之訴外人第一產物保險股份有
    限公司（下稱第一產物公司）請求死亡保險金新臺幣（下同
    ）150 萬元，第一產物公司於給付上開金額後，依強制汽車
    責任保險法第36條第1 項第1 款之規定，請求原告負擔二分
    之一之保險金75萬元，故原告依同法第29條第1 項第5 款規
    定向被告求償等語。並聲明︰(一)被告應給付原告75萬元，及
    自起訴狀繕本送達翌日起至清償日止，按週年利率5%計算之
    利息。(二)訴訟費用由被告負擔。
三、被告未於言詞辯論期日到場，惟其先前曾對原告聲請之支付
    命令提出異議並陳述稱：其對原告之主張有異議，請求訴訟
    等語，然未提出任何聲明。
四、按被保險人有違反道路交通管理處罰條例第21條或第21條之
    1 規定而駕車之情事，致被保險汽車發生汽車交通事故者，
    保險人仍應依強制汽車責任保險法規定負保險給付之責，但
    得在給付金額範圍內，代位行使請求權人對被保險人之請求
    權；又所謂請求權人，如因汽車交通事故死亡者，乃指受害
    人之遺屬，並以子女為第1順位，強制汽車責任保險法第29
    條第1 項第5 款、第11條第1 項分別定有明文。又按，同一
    汽車交通事故牽涉數汽車時，事故汽車全部為被保險汽車者
    ，請求權人得請求各應負給付義務之保險人連帶為保險給付
    ；前項保險人間或保險人與特別補償基金間，按其所應給付
    或補償之事故汽車數量比例，負分擔之責；同法同法第36條
    第1 項第1 款及第2 項亦有文明。
五、經查，本件被告原告主張之事實，業據其提出與所述相符之
    高雄縣政府警察局湖內分局道路交通事故證明書、臺灣台南
    地方法院檢察署相驗屍體證明書、強制汽車責任保險受益人
    直接請求給付申請書、蔡金水之繼承系統表、領款同意書、
    理算簽結作業單等證（見本院卷第5-14、51頁），且經本院
    調取臺灣高雄地方法院檢察署95年度偵字第14378 號案件卷
    宗，內附之道路交通事故調查報告表、道路交通事故現場圖
    、車禍現場照片、台南市立醫院法醫參考病歷摘要表、高雄
    縣政府警察局鑑識課刑案現場勘察報告及內政部警政署刑事
    警察局鑑驗書等為證，而被告未曾考領汽車駕駛執照之情，
    亦有交通部公路總局高雄區監理所96年4 月27日高監駕字第
    0960016506號函在卷可稽（見本院卷第45頁），且被告經合
    法傳喚，無正當理由未於言詞辯論期日到場，其先前對支付
    命令所提出之異議狀，亦未具體指出抗辯理由，復未提出任
    何資料供本院參憑；本院參以目擊證人王膺傑於偵查中證稱
    ：伊經過時，看到1 男子及機車倒在路上，地上沒有血跡，
    也無其他掉落物，伊想去報警時，發現第1 輛白色汽車輾過
    那男子的頭部，第2 輛車也跟著輾過去，那2 輛車有停在路
    邊，警察來時，那2 輛車就開走了等語，核與被告於偵查中
    陳稱：當時伊有看到一輛機車倒在路中央，沒有看到人倒在
    何處，因為該處沒有路燈暗暗的，伊記得有往右邊閃避機車
    ，但車子底盤有輾到機車等語，及謝明恩於偵查中陳稱：當
    時伊緊跟著被告甲○○的車子，伊看甲○○往右邊閃過去，
    伊也跟著開過去，然後伊超車停在甲○○前面等語，大致相
    符，且警方於被告之系爭自小客車底盤採集到之頭皮毛髮及
    血跡與訴外人蔡金水之DNA 型別相同（詳見臺灣高雄地方法
    院檢察署95年度偵字第14378 號偵查卷宗第8-10、21-26 頁
    及警詢卷），足證原告之主張洵屬有據，堪信為真實。揆諸
    前開規定，訴外人謝明恩所駕駛之車輛保險人第一產物公司
    既已給付150 萬元之死亡保險金予蔡金水之被繼承人，且原
    告亦依強制汽車責任保險法第36條規定給付1/2 之死亡保險
    金75萬元給第一產物公司，揆諸前開規定，被告既為無駕駛
    執照而駕車，則原告依前揭規定，自得於給付金額範圍內，
    代位行使請求權人即蔡振明等3 人對於被告之請求權。是以
    ，原告依侵權行為及強制汽車責任保險代位之法律關係，請
    求被告應給付原告75萬元，即屬有據。
六、惟按損害之發生或擴大，被害人與有過失者，法院得減輕賠
    償金額或免除之，民法第217 條第1 項定有明文，此項規定
    之目的，在謀求加害人與被害人間之公平，故在裁判上法院
    得以職權減輕或免除之（最高法院85年台上字第17 56 號判
    例參照）。次按汽車駕駛人飲用酒類或其他類似物後其吐氣
    所含酒精濃度超過每公升0.25毫克或血液中酒精濃度超過0.
    05% 以上者，不得駕車，道路交通安全規則第114 條第2 款
    定有明文。經查，本件訴外人蔡金水騎乘機車行經上開地點
    時，因不明原因而人車倒地，致遭被告及訴外人謝明恩所駕
    駛之車輛接連連輾壓，業經證人王膺傑於偵查中證述明確，
    如前所述，惟蔡金水於同日凌晨1 時52分送至高雄市立醫院
    急救時，經抽血檢驗結果，發現其血液中所含酒精濃度高達
    214mg/dl，有檢驗報告附在上開偵查卷宗之警卷可憑（見警
    卷第69頁），換算結果，相當於吐氣所含酒精濃度每公升1.
    07毫克，足見蔡金水於飲酒後呼氣所含酒精濃度高達每公升
    1.07毫克之重度酒醉情況下，猶駕駛機車，有違前開道路交
    通安全之規定，堪以認定，則蔡金水對於本件事故之發生亦
    與有過失甚明。準此，本院斟酌蔡金水酒後駕車而倒臥於地
    後，先遭被告駕駛之車輛輾壓頭部後，復遭訴外人謝明恩駕
    駛之車輛輾壓等過失情節與程度，認被告應負50％之過失責
    任，訴外人謝明恩應負25％之過失責任，蔡金水則應負25％
    之過失比例，較為適當。故於減輕被告之賠償責任後，蔡振
    明等3 人得請求賠償數額為375,000 元（計算式：750,000
    ×50％＝375,000） 。
七、再按請求權人對被保險人之和解、拋棄或其他約定，有妨礙
    保險人依前條規定代位行使請求權人對於被保險人之請求權
    ，而未經保險人同意者，保險人不受其拘束，強制汽車責任
    保險法第30條定有明文。查請求權人蔡振明等3 人因本件事
    故所受之損害，已於95年6 月14日與被告達成和解，被告同
    意給付蔡振明30萬元、訴外人謝明恩賠償蔡振明等3 人5 萬
    元，惟不包含汽車強制責任保險，業經蔡振明於偵查中證述
    屬實（見上開偵查卷第11頁），惟上開和解既未經原告之同
    意，則依前開規定，原告自不受蔡振明等3 人與被告和解之
    拘束。準此，蔡振明等3 人對於被告既有375,000 元之損害
    賠償請求權，業經本院認定如前，是原告於給付之金額範圍
    內，依強制汽車責任保險法第29 條 第1 項第5 款規定，代
    位行使蔡振明等3 人對於被告之損害賠償請求權，在375,00
    0 元之範圍內，即屬有據，至逾此範圍之請求，即無理由。
八、末按，給付無確定期限者，債務人於債權人得請求給付時，
    經其催告而未為給付，自受催告時起，負遲延責任。其經債
    權人起訴而送達訴狀或依督促程序送達支付命令，或為其他
    相類之行為者，與催告有同一之效力；又遲延之債務以支付
    金錢為標的者，債權人得請求依法定利率計算之遲延利息；
    而應付利息之債務，其利率未經約定，亦無法律可據者，週
    年利率為百分之五，民法第229 條第2 項、第233 條第1 項
    及第203 條分別定有明文。從而，原告依前強制汽車責任保
    險法第29條第1 項第5 款之規定，請求被告給付375,000 元
    及自支付命令送達之翌日即95年12月13日起至清償日止，按
    週年利率5%計算之利息，為有理由，應予准許，逾此數額之
    請求，則無理由，應予駁回。
九、原告陳明願供擔保請准宣告假執行，就上開准許部分，因本
    院命為給付之金額未逾50萬元，故逕依職權宣告假執行。至
    上開駁回部分，原告假執行之聲請已失所依附，應一併駁回
    。
十、據上論結，本件原告之訴為一部有理由，一部無理由，依民
    事訴訟法第79條、第389 條第1 項第5 款，判決如主文。
中　　華　　民　　國　　96　　年　　6 　　月　　7 　　日
                  民事第一庭法　官　廖純卿
正本係照原本作成。
如對本裁定抗告，須於裁定送達後10日內向本院提出抗告狀。
中　　華　　民　　國　　96　　年　　6 　　月　　7 　　日
                            書記官   洪嘉慧
